最高法院刑事判決　　　　　　　　　　　　　　　九十一年度台上字第三七一九號
　　上 訴人 即
　　自 訴人 即
　　反 訴被 告　甲○○
　　被　　　告　蔡永輝
　　上 訴人 即
　　被　告　即
　　反　訴　人　蔡成富
右上訴人等因自訴業務侵占等罪及反訴誣告案件，不服台灣高等法院中華民國九十一
年四月三十日第二審判決（九十一年度上訴字第七七七號，自訴案號：台灣台北地方
法院八十九年度自字第一０五五號），提起上訴，本院判決如左：
    主  文
上訴駁回。
    理  由
一蔡成富反訴甲○○部分：
按刑事訴訟法第三百七十七條規定，上訴於第三審法院，非以判決違背法令為理由，
不得為之。是提起第三審上訴，應以原判決違背法令為理由，係屬法定要件。如果上
訴理由狀並未依據卷內訴訟資料，具體指摘原判決不適用何種法則或如何適用不當，
或所指摘原判決違法情事，顯與法律規定得為第三審上訴理由之違法情形，不相適合
時，均應認其上訴為違背法律上之程式，予以駁回。本件依上訴人即被告即反訴人蔡
成富在第一審法院提起反訴意旨，係指訴上訴人即自訴人即反訴被告甲○○，涉犯刑
法第一百六十九條第一項誣告罪嫌，但經原審調查證據之結果，仍認不能證明甲○○
犯誣告罪，因而維持第一審就此部分諭知無罪之判決，駁回蔡成富在第二審之上訴，
已詳其認定之理由，從形式上觀察，原判決並無違背法令情形。又原判決理由壹五
(一)已說明，甲○○提起自訴時，雖指訴蔡成富涉犯(一)未經派下員同意，盜用派下員印
章，盜領坐落桃園縣龜山鄉○○段頂湖小段第二二０｜一號公業土地之徵收補償費新
台幣（下同）一百八十五萬二千二百元侵占入己；(二)同所三九０｜二地號土地徵收補
償費五千九百十一萬五千元，除發放予派下員約二千萬元外，餘款不知去向；(三)縱容
蔡永輝，私將公業所有坐落桃園縣龜山鄉大崗村七六之十號土地連同房屋出租，租
金及押租金不知去向。惟甲○○嗣將自訴範圍限縮為：土地徵收補助費分配時，蔡成
富、蔡永輝領取功勞金四百六十五萬九千元；另蔡成富、蔡永輝自組房長會議，復發
放功勞金一百九十四萬元予蔡成富、三百萬元予蔡永輝，涉犯業務侵占及背信罪嫌（
見原判決第二至三頁、第七頁）。原判決亦以此為範圍加以調查審認。可見甲○○自
訴之初，曾自訴蔡成富盜用印章盜領二二０｜一號土地徵收補償費部分，已非自訴事
項，亦非原審審判範圍，上訴意旨仍主張甲○○自訴其盜用印章盜領徵收補償費部分
犯有誣告罪嫌等語，係就甲○○未自訴及原判決未審判之事項，任加爭執，而原判決
究如何違背法令，並未依據卷內資料具體表明，顯與法定上訴第三審之形式要件不符
，其上訴違背法律上之程式，應予駁回。
二甲○○自訴蔡成富、蔡永輝業務侵占及背信部分：
按刑事訴訟法第三百七十六條所列各罪之案件，經第二審判決者，不得上訴於第三審
法院，觀諸該法條之規定自明。上訴人甲○○自訴蔡成富、蔡永輝共犯業務侵占及背
信（刑法第三百三十六條第二項、第三百四十二條第一項）部分，原判決係維持第一
審均諭知無罪之判決。查該等罪名係屬刑事訴訟法第三百七十六條第三款、第五款之
案件，既經第二審判決，自不得上訴於第三審法院，甲○○復提起上訴，顯為法所不
許，亦應予駁回。
據上論結，應依刑事訴訟法第三百九十五條前段，判決如主文。
中      華      民      國    九十一    年      七      月      四      日
                              最高法院刑事第五庭
                                  審判長法官  謝  家  鶴
                                        法官  洪  文  章
                                        法官  花  滿  堂
                                        法官  陳  世  淙
                                        法官  洪  佳  濱
       右正本證明與原本無異
                                              書  記  官
中      華      民      國    九十一    年      七      月    二十二    日
